臺灣高雄地方法院刑事判決　　　　　　　96年度訴緝字第60號
公　訴　人　臺灣高雄地方法院檢察署檢察官
被　　　告　戊○○
上列被告因偽造文書等案件，經檢察官提起公訴（94年度偵字第
6624號）及移送併辦（94年度偵字第22221 號），本院依簡式審
判程序審理，判決如下：
    主  文
戊○○共同連續犯行使偽造私文書罪，累犯，處有期徒刑陸月，
，如易科罰金，以銀元參佰元即新臺幣玖佰元折算壹日。扣案如
附表編號1 至5 所示偽造之簽帳單共伍張、未扣案如附表編號6
至8 所示偽造之簽帳單共參張，均沒收；如附表所示偽造之署名
共拾肆枚，均沒收。
    事  實
一、戊○○（起訴書及併辦意旨書均誤載為黃「婉」珺）前因二
    次施用毒品案件，分別經本院以91年度易字第4451號判處有
    期徒刑4 月、以91年度訴字第3634判處有期徒刑8 月，嗣經
    裁定應執行有期徒刑11月確定，並於民國93年12月4 日執行
    完畢。猶未知警惕，復與林信忠（另經判決在案，現由檢察
    官提起上訴）共同基於行使偽造私文書及意圖不法所有詐欺
    取財之概括犯意聯絡，先後於如附表所示之時、地，推由其
    中一人持林信忠事前竊取己○○等人之信用卡（林信忠涉犯
    竊盜部分另案判決）至各該特約商店刷卡消費，並在如附表
    所示之信用卡簽帳單簽名欄內，偽造己○○等真正持卡人之
    署押，以表示持卡人確認交易標的及金額，而偽造具有私文
    書性質之信用卡簽帳單後，交付特約商店人員而行使之，致
    各該特約商店人員誤認係己○○等真正持卡人刷卡消費，陷
    於錯誤而交付如附表所示之商品或提供服務，足生損害於如
    附表所示之真正持卡人、特約商店及發卡銀行對於信用卡消
    費管理之正確性（詳如附表所示）。嗣為警先於94年3 月17
    日上午9 時30分許，在高雄縣鳳山市○○路165 號「天上人
    間商務旅館」302 室內查獲二人，並扣得己○○遭竊之上開
    信用卡1 張（業經發還己○○）及如附表編號1 至5 所示之
    簽帳單共5 張，另循線查獲如附表編號6 至8 所示情形。
二、案經高雄縣政府警察局鳳山分局、高雄市政府警察局三民第
    二分局分別報請臺灣高雄地方法院檢察署檢察官偵查起訴及
    移送併辦。
    理  由
一、本件被告戊○○所犯為死刑、無期徒刑、最輕本刑為3 年以
    上有期徒刑以外之罪，其於準備程序中，就被訴及移送併辦
    部分之事實，均為有罪之陳述，經本院告知簡式審判程序之
    旨，並聽取檢察官及被告之意見後，本院合議庭認宜進行簡
    式審判程序，爰依刑事訴訟法第273 條之1 第1 項之規定，
    裁定由受命法官獨任進行簡式審判程序，合先敘明。
二、前揭事實，業據被告於本院審理中坦白承認，且經證人即被
    害人己○○、甲○○、乙○○、丁○○於警詢中指訴綦詳、
    證人即同案被告林信忠於警詢中證述明確，互核相符，並有
    信用卡簽帳單8 份在卷為憑（警卷第27頁、本院94年度訴字
    第3154號卷第84、89、92頁），及被害人己○○所有之日盛
    國際商業銀行信用卡1 張扣案為憑（業經發還己○○），足
    認被告上開自白核與事實相符，應堪採信。本件事證明確，
    被告犯行洵堪認定，應予依法論科。
三、按行為後法律有變更者，適用行為時之法律；但行為後之法
    律有利於行為人者，適用最有利於行為人之法律，刑法第2
    條第1 項定有明文。次按有關新舊法之比較，應就罪刑有關
    之共犯、未遂犯、想像競合犯、牽連犯、連續犯、結合犯以
    及累犯加重、自首減輕暨其他法定加減原因（如身分加減）
    與加減例等一切情形，綜其全部罪刑之結果而為比較（最高
    法院95年第8 次刑事庭會議決議參照）。本件被告行為後，
    下列刑法規定業於94年2 月2 日修正公布，並於95年7 月1
    日施行，茲依前開規定及決議意旨，而為新舊法比較適用：
  1.修正後刑法第56條連續犯、第55條後段牽連犯之規定，均業
    經刪除。被告先後多次行使偽造私文書、詐欺取財及一次詐
    欺得利犯行（如附表編號3 所示之住宿費），如依新法因刪
    除連續犯及牽連犯之規定，均應數罪併罰，對於被告並非有
    利，揆諸前開說明，自以整體適用修正前之舊法，對其較為
    有利。
  2.至易科罰金折算標準之規定，雖不在上開綜合比較之列，惟
    依修正前刑法第41條第1 項前段規定，係以銀元1 元以上3
    元以下折算1 日。並依修正前罰金罰鍰提高標準條例第2 條
    前段（現已刪除）規定，就其原定數額提高為100 倍折算1
    日，亦即應以銀元300 元即新臺幣900 元折算1 日。惟修正
    後之規定則以新臺幣1 千元、2 千元或3 千元折算1 日。修
    正後之規定顯較不利於被告，依刑法第2 條第1 項規定，應
    適用修正前刑法第41條第1 項前段之規定，定其易科罰金之
    折算標準。
四、按在信用卡簽帳單上持卡人簽名欄內簽名後，交付予特約商
    店人員，係表示持卡人確認簽帳單上記載之交易標的及金額
    ，日後願支付帳款予發卡銀行，及向發卡銀行請求撥付消費
    款項予特約商店之意，是該簽帳單含有收據及請款單之性質
    ，自屬刑法第210 條之私文書。核被告所為，係犯刑法第21
    6 條、第210 條之行使偽造私文書、第339 條第1 項之詐欺
    取財（如附表編號1 、2 、4 至8 所示商品）、同條第2 項
    之詐欺得利罪（如附表編號3 所示之住宿服務）。起訴書雖
    對於如附表編號3 所示之住宿服務，漏未論以詐欺得利罪，
    惟既已載明於犯罪事實，本院自應補充法條併予審理。被告
    與同案被告林信忠就上開犯行間，均有犯意聯絡及行為分擔
    ，應論以共同正犯。其二人在簽帳單上偽造被害人之署押，
    偽造信用卡簽帳單私文書之階段行為，偽造私文書之低度行
    為復為行使之高度行為吸收，均不另論罪。先後8 次行使偽
    造私文書，及7 次詐欺取財犯行，均時間緊接，分別觸犯構
    成要件相同之罪名，均應依修正前刑法第56條之規定，各以
    一罪論並分別加重其刑。所犯連續行使偽造私文書，分別與
    連續詐欺取財、一次詐欺得利罪間，有方法目的之牽連關係
    ，應依夾結理論及修正前刑法第55條後段之規定，從一重之
    連續行使偽造私文書罪處斷。移送併辦部分即如附表編號6
    至8 所示之3 件盜刷信用卡犯行，雖未經起訴，惟與前開論
    罪科刑部分即如附表編號1 至5 所示之5 件同種犯行，有連
    續犯之裁判上一罪關係，為起訴效力所及，本院自應併予審
    理。至移送併辦意旨書所載關於同案被告林信忠部分之犯行
    ，因與本件被告上開犯行無涉，應與同案被告林信忠業經判
    決並由檢察官提起上訴部分，併送上訴程序審理。又被告前
    有如事實欄所示之犯罪科刑情形，有臺灣高等法院被告前案
    紀錄表1 份在卷可按，其於受徒刑之執行完畢後，5 年以內
    故意再犯本件有期徒刑之罪，不論依修正前後之規定，均構
    成累犯，並無比較新舊法之問題，應依一般法律原則，逕適
    用刑法第47條第1 項之規定加重其刑（最高法院95年第21事
    刑庭總會決議意旨參照），並依法遞加之。爰審酌被告年值
    青春，身心健全，不思循正當途徑賺取財物，竟與同案被告
    林信忠共同盜刷他人之信用卡消費，價值觀念偏差，復偽簽
    被害人署名，偽造信用卡簽單並行使，紊亂信用卡消費之交
    易秩序，造成真正持卡人、特約商店及發卡銀行之損害，本
    不宜輕縱；惟念其事後坦承犯行，犯罪後態度尚可，盜刷金
    額約6 萬餘元，尚非鉅額，犯罪所生危害尚非過鉅等一切情
    狀，酌情量處如主文之刑，並諭知易科罰金之折算標準，以
    資儆懲。
五、扣案如附表編號1 所示及未扣案如附表編號6 、7 所示被告
    所偽簽之信用卡簽帳單共3 張，均係舊式即一式三聯（有複
    寫之第二、三聯）之簽帳單（警卷第27頁；本院94年度訴字
    第3154號卷第89、92頁）；扣案如附表編號2 至5 所示之簽
    帳單及未扣案如附表8 所示簽帳單共5 張，則均為新式簽帳
    單（無複寫之第二、三聯。詳警卷第27頁、本院94年度訴字
    第3154號卷第84頁）。上開扣案之簽帳單共5 張、未扣案之
    簽帳單3 張，既均由特約商店交付予被告，屬被告所有因本
    件犯罪所得之物，又無證據足資證明未扣案部分之簽帳單業
    已滅失，均應依刑法第38條第1 項第3 款規定宣告沒收。其
    上偽造之「己○○」署名共5 枚、「甲○○」、「乙○○」
    、「丁○○」各1 枚，均應依刑法第219 條規定宣告沒收。
    至如附表編號1 、6 、7 所示3 份簽帳單之第二、三聯已分
    別交由特約商店及信用卡中心留存，均非屬被告或同案被告
    林信忠所有，毋庸宣告沒收。惟編號1 所示簽帳單第二、三
    聯簽帳單上偽造（複寫）之「己○○」署名共2 枚、編號6
    所示簽帳單第二、三聯簽帳單上偽造（複寫）之「甲○○」
    署名共2 枚、編號7 所示簽帳單第二、三聯簽帳單上偽造（
    複寫）「乙○○」署名共2 枚，仍應依刑法第219 條規定，
    不問屬於犯人與否，均宣告沒收之。又扣案之被害人己○○
    所有之日盛國際商業銀行信用卡1 張業經發還己○○，其餘
    扣案之現金卡則與本案無關，均不另宣告沒收，附此敘明。
據上論斷，應依刑事訴訟法第273 條之1 第1 項、第299 條第1
項前段，刑法第2 條第1 項前段、第28條，修正前刑法第56條，
刑法第216 條、第210 條、第339 條第1 項、第2 項，修正前刑
法第55條後段，刑法第47條第1 項、第219 條、第38條第1 項第
3款 、第41條第1 項前段，刑法施行法第1 條之1 ，修正前罰金
罰鍰提高標準條例第2 條，判決如主文。
本案經檢察官丙○○到庭執行職務。
中　　華　　民　　國　　96　　年　　4 　　月　　13　　日
　　　　　　　　　刑事第六庭    法　官　林柏壽
以上正本證明與原本無異。
如不服本判決，應於判決送達後10日內，向本院提出上訴狀。
中　　華　　民　　國　　96　　年　　4 　　月　　13　　日
                                書記官  林國龍
附錄本案論罪科刑法條：
中華民國刑法第210 條
偽造、變造私文書，足以生損害於公眾或他人者，處5 年以下有
期徒刑。
中華民國刑法第216 條
行使第210 條至第215 條之文書者，依偽造、變造文書或登載不
實事項或使登載不實事項之規定處斷。
中華民國刑法第339 條
意圖為自己或第三人不法之所有，以詐術使人將本人或第三人之
物交付者，處5 年以下有期徒刑、拘役或科或併科1 千元以下罰
金。
以前項方法得財產上不法之利益或使第三人得之者，亦同。
前二項之未遂犯罰之。
附表：
┌──┬──────┬──────┬──────┬────┬───┬──────┬─────┬───────┐
│編號│  犯罪時間  │  犯罪地點  │盜刷之信用卡│消費金額│簽名人│偽造之簽帳單│偽簽之署名│   備註       │
│    │            │ (特約商店) │            │(新臺幣)│      │及有無扣案  │          │              │
├──┼──────┼──────┼──────┼────┼───┼──────┼─────┼───────┤
│ 1  │94年3月17日 │高雄縣鳳山市│己○○所有日│汽油    │林信忠│    舊式    │「己○○」│扣案之簽帳單第│
│    │上午7時2 分 │鳳林路91號「│盛國際商業銀│500元   │      │（一式三聯）│署名3 枚（│一聯沒收；第一│
│    │許（起訴誤載│中國石油股份│行信用卡（卡│        │      ├──────┤含複寫之第│、二、三聯上偽│
│    │為4 分）    │有限公司上源│號：00000000│        │      │ 第一聯扣案 │二、三聯）│造「己○○」署│
│    │            │加油站」    │00000000號）│        │      │            │          │名共3 枚均沒收│
├──┼──────┼──────┼──────┼────┼───┼──────┼─────┼───────┤
│ 2  │94年3 月17日│高雄縣大寮鄉│己○○所有日│汽油    │林信忠│    新式    │「己○○」│扣案之簽帳單1 │
│    │上午7 時9 分│鳳屏一路112 │盛國際商業銀│570元   │      │ （僅一聯） │署名1 枚  │張沒收；其上偽│
│    │許（起訴書誤│號「統一精工│行信用卡（卡│        │      ├──────┤          │造之「己○○」│
│    │載為12分）  │股份有限公司│號：00000000│        │      │   有扣案   │          │署名1 枚沒收  │
│    │            │鳳山加油站」│00000000號）│        │      │            │          │              │
├──┼──────┼──────┼──────┼────┼───┼──────┼─────┼───────┤
│ 3  │94年3 月17日│高雄縣鳳山市│己○○所有日│住宿費  │戊○○│    新式    │「己○○」│扣案之簽帳單1 │
│    │上午7 時43分│鳳東路165 號│盛國際商業銀│1,880(起│      │ （僅一聯） │署名1 枚  │張沒收；其上偽│
│    │許          │「天上人間商│行信用卡（卡│訴書誤載│      ├──────┤          │造之「己○○」│
│    │            │務旅館」    │號：00000000│為1,800 │      │   有扣案   │          │署名1 枚沒收  │
│    │            │            │00000000號）│元)     │      │            │          │              │
├──┼──────┼──────┼──────┼────┼───┼──────┼─────┼───────┤
│ 4  │94年3 月17日│高雄縣鳳山市│己○○所有日│不詳商品│戊○○│    新式    │「己○○」│扣案之簽帳單1 │
│    │上午7 時46分│鳳林路97號「│盛國際商業銀│1,200元 │      │ （僅一聯） │署名1 枚  │張沒收；其上偽│
│    │許（起訴書誤│新鎮生鮮大賣│行信用卡（卡│        │      ├──────┤          │造之「己○○」│
│    │載為43分）  │場鳳林門市」│號：00000000│        │      │   有扣案   │          │署名1 枚沒收  │
│    │            │            │00000000號）│        │      │            │          │              │
├──┼──────┼──────┼──────┼────┼───┼──────┼─────┼───────┤
│ 5  │94年3 月17日│高雄縣鳳山市│己○○所有日│不詳商品│戊○○│    新式    │「己○○」│扣案之簽帳單1 │
│    │上午7 時50分│鳳林路97號「│盛國際商業銀│1,200元 │      │ （僅一聯） │署名1 枚  │張沒收；其上偽│
│    │許（起訴書誤│新鎮生鮮大賣│行信用卡（卡│        │      ├──────┤          │造之「己○○」│
│    │載為55分）  │場鳳林門市」│號：00000000│        │      │   有扣案   │          │署名1 枚沒收  │
│    │            │            │00000000號）│        │      │            │          │              │
├──┼──────┼──────┼──────┼────┼───┼──────┼─────┼───────┤
│ 6  │94年8 月4 日│高雄市九如一│甲○○所有中│汽油    │林信忠│    舊式    │「甲○○」│未扣案之簽帳單│
│    │下午6 時25分│路123 號「中│國信託商業銀│910 元  │      │（一式三份）│署名3 枚（│第一聯沒收；第│
│    │許          │國石油股份有│行信用卡（卡│        │      ├──────┤含複寫之第│一、二、三聯上│
│    │            │限公司澄清湖│號：00000000│        │      │   未扣案   │二、三聯）│偽造「甲○○」│
│    │            │加油站」    │00000000號）│        │      │            │          │署名共3 枚均沒│
│    │            │            │            │        │      │            │          │收            │
├──┼──────┼──────┼──────┼────┼───┼──────┼─────┼───────┤
│ 7  │94年8 月4 日│高雄縣鳳山市│乙○○所有日│不詳商品│戊○○│    舊式    │「乙○○」│未扣案之簽帳單│
│    │晚間10時許（│中山西路236 │盛國際商業銀│49,950元│      │（一式三份）│署名3 枚（│第一聯沒收；第│
│    │併案意旨書誤│號「家樂福大│行信用卡（卡│        │      ├──────┤含複寫之第│一、二、三聯上│
│    │載為年9 月15│賣場鳳山店」│號：00000000│        │      │   未扣案   │二、三聯）│偽造「乙○○」│
│    │日）        │            │00000000號）│        │      │            │          │署名共3枚均沒 │
│    │            │            │            │        │      │            │          │收            │
├──┼──────┼──────┼──────┼────┼───┼──────┼─────┼───────┤
│ 8  │94年9 月24日│高雄縣鳳山市│丁○○所有國│菸酒    │戊○○│    新式    │「丁○○」│未扣案之簽帳單│
│    │下午1 時16分│光遠路426號 │泰世華商業銀│5,418元 │      │ （僅一聯） │ 署名1 枚 │1 張沒收；其上│
│    │許          │之「寶檳洋酒│行股份有限公│        │      ├──────┤          │偽造之「丁○○│
│    │            │商店」（即「│司信用卡（卡│        │      │   未扣案   │          │」署名1 枚沒收│
│    │            │寶鑫洋酒有限│號：00000000│        │      │            │          │              │
│    │            │公司」）    │00000000號）│        │      │            │          │              │
├──┼──────┴──────┴──────┴────┴───┴──────┴─────┴───────┤
│合計│盜刷61,628元。扣案之簽帳單共5張、未扣案之簽帳單共3張、其上（含舊式簽帳單第二、三聯）署名共14枚均沒收│
└──┴──────────────────────────────────────────────────┘
